臺灣苗栗地方法院民事裁定　　　　　　　　96年度婚字第24號
原　　　告　乙○○
被　　　告　甲○○
　　　　　　　　　　　　巷13.
上列當事人間因請求離婚事件，本院裁定如下：
    主  文
本件移送臺灣臺北地方法院。
    理  由
一、按離婚之訴，專屬夫妻之住所地或夫、妻死亡時住所地之法
    院管轄；但訴之原因事實發生於夫或妻之居所地者，得由各
    該居所地之法院管轄，民事訴訟法第568 條第1 項定有明文
    。次按訴訟之全部或一部，法院認為無管轄權者，依原告聲
    請或依職權以裁定移送其管轄法院，同法第28條第1 項亦有
    明白規定。
二、按「夫妻之住所，由雙方共同協議之；未為協議或協議不成
    時，得聲請法院定之」，民法第1002條第1 項定有明文。又
    按「依一定之事實，足認以久住之意思，住於一定之區域者
    ，即為設定其住所於該地，為民法第20條所明定，是我國民
    法關於住所之設定，兼採主觀主義及客觀主義之精神，必須
    主觀上有久住一定區域之意思，客觀上有住於一定區域之事
    實，該一定之區域始為住所，故住所並不以登記為要件。又
    戶籍法為戶籍登記之行政管理規定，戶籍地址乃係依戶籍法
    所為登記之事項，戶籍地址並非為認定住所之唯一標準」（
    最高法院93年度臺抗字第393 號裁定意旨參照）。
三、本件原告以惡意遺棄為由主張判決離婚。經查：原告雖設籍
    於苗栗縣頭份鎮○○里○○鄰○○路71號5 樓，但實際居住在
    日本，此有原告提出之戶籍謄本及本院依職權查詢原告之個
    人基本資料等各1 件附卷為證，並為原告自承在卷（見卷第
    7 、49、70頁），原告另陳稱：兩造於民國65年5 月1 日在
    日本結婚，共同居住過10幾年，最後共同居所係在日本千葉
    縣戶市，兩造沒有在臺灣一起住過，被告之後離家出走都
    沒有回來，不履行同居義務等語（見卷第4 頁之起訴狀、70
    、71頁之筆錄），是兩造婚後協議之住所及本件之原因事實
    發生地均非在我國境內。次查，被告設籍並實際居住於臺北
    市○○區○○里○ 鄰○○○路190 巷13號2 樓之4 ，此有本
    院依職權查詢被告之戶籍資料附卷可稽（見卷第26、51頁）
    ，且經兩造當庭同意將本件移轉由臺灣臺北地方法院管轄並
    簽名於筆錄（見卷第72頁），揆諸上開說明，臺灣臺北地方
    法院方有本件之專屬管轄權，本院並無管轄權。
四、綜上論述，爰依聲請將本件移轉管轄至臺灣臺北地方法院。
五、依民事訴訟法第28條第1項，裁定如主文。
中　　華　　民　　國　　96　　年　　4   　月　  17    日
                  家事法庭    法　官　伍偉華
以上正本係照原本作成。
如對本裁定抗告，須於裁定送達後10日內向本院提出抗告狀附繕
本，並繳納抗告費用。
                              書記官　黃秀娟
中　　華　　民　　國　　96　　年　　4 　　月　　17　　日
